臺灣高等法院高雄分院刑事判決　　　　 94年度上易字第755號
上　訴　人　臺灣高雄地方法院檢察署檢察官
被　　　告　甲○○
上列上訴人因被告傷害案件，不服臺灣高雄地方法院94年度易字
第259 號中華民國94年9 月23日第一審判決（起訴案號：臺灣高
雄地方法院檢察署92年度偵字第17793 號），提起上訴，本院判
決如下：
     主  文
上訴駁回。
    理  由
一、公訴意旨略以：甲○○係陳建儒、葉讚輝等人之朋友。緣丙○○與陳建儒係鄰居，但雙方相處不睦。民國（下同）92年
    1 月27日凌晨零時許，在高雄市○○○街317 號1 樓丙○○
    經營之「界揚超商」前，陳建儒與丙○○因細故發生口角，
    陳建儒之友人陳忠誠見狀，上前質問丙○○而與其互相拉扯
    ，丙○○胞弟丁○○、父親乙○○和陳建儒之友人葉讚輝、
    宋建泉（該6 人亦均因傷害罪經檢察官提起公訴，經臺灣高
    雄地方法院以93年度易字第1208號判決公訴不受理）及甲○○亦先後加入衝突。渠7 人旋基於共同傷害他人身體之犯意
    ，於上開商店前、馬路邊及週邊場所以徒手或持酒瓶、安全
    帽等方式互毆，致使乙○○、丙○○、丁○○及陳建儒、葉
    讚輝等人身體均受如診斷書記載之傷害，案經乙○○、丙○○、丁○○訴請偵辦，因認被告甲○○涉有刑法第277 條第
    1 項之傷害罪嫌云云。
二、原判決係以：按告訴乃論之罪，告訴人於第一審辯論終結前
    ，得撤回其告訴；撤回告訴之人，不得再行告訴。又告訴乃
    論之罪，對於共犯之一人告訴或撤回告訴者，其效力及於其
    他共犯；告訴經撤回者，法院應諭知不受理之判決，且得不
    經言詞辯論為之，刑事訴訟法第238 條第1 項、第239 條前
    段、第303 條第3 款及第307 條，分別定有明文。本案被告
    甲○○所涉傷害罪，依刑法第287 條前段之規定，須告訴乃
    論。且依檢察官起訴意旨觀之，被告甲○○與他案被告陳建
    儒、葉讚輝、陳忠誠、宋建泉等4 人係共同傷害告訴人乙○○、丙○○及丁○○等3 人，具有共同正犯關係。而告訴人
    乙○○、丙○○、丁○○業於臺灣高雄地方法院93年度易字
    第1208號刑事案件中，撤回對共犯陳建儒、葉讚輝、陳忠誠
    及宋建泉等4 人之傷害罪告訴，此經原審法院職權調閱該院
    93年度易字第1208號案件卷宗屬實。是依上揭刑事訴訟法第
    239 條之規定，告訴人乙○○等3 人撤回告訴對本案被告甲○○亦生效力，而依上揭條文規定為公訴不受理之諭知。
三、檢察官上訴意旨略以：本件起訴書雖記載被告甲○○共犯傷
    害，惟本案係肇因1 人之口角，導致2 方人馬之互毆，則案
    發當時，被告甲○○與其他人是否確有犯意聯絡及行為分擔
    ，似非無疑。且另案被告陳建儒等人之起訴書亦未載明被告
    與陳建儒等人之共犯關係，本件是否有告訴不可分原則之適
    用，似仍有疑云云。
四、經查：
  (一)本件公訴人以被告甲○○與原審法院93年度易字第1208號傷
    害案件之被告陳建儒、葉讚輝、宋建泉係本件傷害罪之共同
    正犯，該案被告陳建儒、葉讚輝、宋建泉等人偕被告甲○○
    ，與本案告訴人丙○○、乙○○、丁○○於上開時地互毆，
    而認被告甲○○與陳建儒等彼此間有犯意聯絡及行為分擔，
    皆為共同正犯同正犯甚明。本件告訴人既已於前案對與本件
    被告甲○○有共犯關係之陳建儒、葉讚輝、宋建泉撤回告訴
    ，依上開規定，其撤回告訴之效力及於共犯之本件被告甲○○，是原審依上揭規定為公訴不受理之諭知，已非無據。
  (二)按共同正犯之意思聯絡，原不以數人間直接發生者為限，即
    有間接之聯絡者，亦包括在內。且意思之聯絡並不限於事前
    有所謀議，即僅於行為當時有共同犯意之聯絡者，亦屬之，
　　且其表示之方法，亦不以明示通謀為必要，即相互間有默示
  　之合致，亦無不可，最高法院著有73年台上第2364號、77年
    台上字第2135號判例可資參照。本件告訴人丙○○於警詢時
    指訴稱：「．．．．陳建儒就向我說我看你不爽，便將我拉
    住，隨後陳忠誠及葉讚輝強押我到路中央，3 人便開始打握
    ，亦有人拿安全帽打我．．．．」；告訴人丁○○於警詢時
    指訴稱：「．．．．我要上前勸架時，便遭不詳人將我推倒
    ，後陳忠誠拿安全帽打我的右肩約十次及鼻樑，陳建儒及葉
    讚輝均用手打我及用腳踢我，還有我不認識之人抓住我的手
    及不知名之人約七、八人亦有打我」；告訴人乙○○於警詢
    時指訴稱：「因於案發當天，我看到我兒子丙○○遭一群人
    毆打，我欲上千勸阻時，就遭到陳忠誠、陳建儒、葉讚輝及
    不詳人約五、六人將我打傷」等語（見92年5 月25日警詢筆
    錄）。參以告訴人等指訴被告甲○○即係該參與毆打之不詳
    姓名者之一，並明確指被告及陳建儒等係有犯意聯絡及行為
    分擔之共同正犯（見92年度偵字第17793 號偵查卷第1 、2
    頁），足見，本件因丙○○與陳建儒口角衝突後，被告甲○○及陳建儒等人即先後加入毆打丙○○、乙○○、丁○○已
    明。被告甲○○及陳建儒等既係朋友，又因同一原因與告訴
    人等發生衝突，且先後尋找對方即告訴人3 人予以毆打，其
    等目標一致，下手毆打之時地相同，縱其等事前未有明示之
    犯意聯絡，惟在出手毆打之行為進行中，難謂無互相利用他
    人行為之默示意思合致，自屬共同正犯無疑。雖公訴人在上
    開原審法院93年度易字第1208號傷害案件起訴書及本件起訴
    書均並未敘明被告甲○○與陳建儒等人係屬傷害罪之共同正
    犯，惟被告甲○○與陳建儒等人間是否構成共犯關係，原係
    法院應依法審理判斷之事項，不因起訴書有無記載而受拘束
    ，故原審法院本其職權認被告甲○○與陳建儒等人係本件傷
    害罪之共同正犯，尚難謂有何不當。原判決以告訴人前已對
    共犯陳建儒、葉讚輝、陳忠誠、宋建泉等撤回告訴，並經原
    審調取該院93年度易字第1208號卷核閱屬實，其撤回告訴之
    效力及於被告甲○○，自不得對被告甲○○再行提出告訴，
    而諭知公訴不受理之判決，核無不合。檢察官循告訴人之請
    求提起上訴，指摘原判決不當，為無理由，應予駁回，爰不
    經言詞辯論為之。
據上論斷，應依刑事訴訟法第368 條、第372 條，判決如主文。
中　　華　　民　　國　　94　　年　　12　　月　　9 　　日
                  刑事第四庭    審判長法  官 蕭權閔
                                      法  官 陳吉雄
                                      法  官 林水城
以上正本證明與原本無異。
本判決不得上訴。
中　　華　　民　　國　　94　　年　　12　　月　　12　　日
　　　　　　　　　　　　　　　　　　　書記官 吳新貞
